【裁判字號】    99,訴,898
【裁判日期】    991007
【裁判案由】    偽造文書
【裁判全文】
臺灣屏東地方法院刑事判決               99年度訴字第898號
公  訴  人  臺灣屏東地方法院檢察署檢察官
被      告  乙○○
上列被告因偽造文書案件，經檢察官提起公訴（98年度偵字第81
25號），被告於本院準備程序中就被訴事實為有罪陳述，經本院
合議庭裁定由受命法官獨任行簡式程序審理，並判決如下：
    主  文
乙○○行使偽造私文書，足以生損害於他人，處有期徒刑月，
如易科罰金，以新臺幣壹仟元折算壹日，如附表編號1 所示偽造
之「戊○○」署押壹枚，沒收之；又行使偽造私文書，足以生損
害於他人，處有期徒刑月，如易科罰金，以新臺幣壹仟元折算
壹日，如附表編號2 所示偽造之「戊○○」署押壹枚，沒收之；
又行使偽造私文書，足以生損害於他人，處有期徒刑月，如易
科罰金，以新臺幣壹仟元折算壹日，如附表編號3 所示偽造之「
丙○○」、「甲○○」署押、「甲○○」印文各壹枚及未扣案之
「甲○○」印章壹個，沒收之。應執行有期徒刑柒月，如易科罰
金，以新臺幣壹仟元折算壹日，緩刑肆年，如附表所示偽造之「
戊○○」署押貳枚、「丙○○」、「甲○○」署押、「甲○○」
印文各壹枚及未扣案之「甲○○」印章壹個，均沒收之。
    事  實
一、乙○○分別基於行使偽造私文書之犯意，為下述犯行：（一
    ）乙○○於民國96年12月初，因購屋急需款項周轉，遂於同
    年月5 日前往友人丁○○位在屏東縣潮州鎮○○路17號住處
    ，向友人丁○○調借現金，並簽發附表編號1 所示之本票1
    紙作為擔保，嗣丁○○收受前開本票後，認需有第三人背書
    以示擔保，遂於收受後數日某時，持前開本票前往乙○○位
    在屏東縣潮州鎮○○路38號之潮州鎮公所辦公室，要求乙○○依其要求辦理，乙○○為順應丁○○之要求，明知未經其
    配偶戊○○之同意，仍在前揭本票背面擅自偽簽「戊○○」
    之姓名作為背書後，當場將前開本票交付予丁○○，足以生
    損害於戊○○。（二）乙○○因欲再向丁○○借款，遂於97
    年1 月15日再度前往丁○○上開住處，簽發附表編號2 所示
    之本票1 紙作為借款之擔保，且明知未經戊○○之同意，仍
    在前揭本票背面擅自偽簽「戊○○」之姓名作為背書後，當
    場將前開本票交付予丁○○據以行使，足以生損害於戊○○
    。（三）其後，乙○○因週轉不靈無法如期支付其開借款之
    本息，丁○○即於97年6 月30日前往前開乙○○潮州鎮公所
    辦公室，請求乙○○還款，乙○○為取得丁○○之信任，遂
    於當日某時前往屏東縣內埔鄉某印章行，委託不知情之刻印
    人員盜刻其父甲○○之印章1 個，並偽造附表編號3 所示之
    保證書1 紙，且在該保證書上偽造丙○○、甲○○之署押及
    蓋用上開偽造之印章，於同年7 月1 日在潮州鎮公所將該偽
    造之保證書交付與丁○○據以行使，足以生損害於丙○○、
    甲○○及丁○○。
三、案經丁○○訴由屏東縣政府警察局潮州分局報請臺灣屏東地
    方法院檢察署檢察官偵查起訴，並經本院改依簡式程序審理
    。
    理  由
一、按簡式審判程序之證據調查，不受第159 條第1 項之限制，
    刑事訴訟法第273 條之2 定有明文，是依上開規定，於行簡
    式審判程序之案件，被告以外之人於審判外之陳述，除有其
    他不得作為證據之法定事由外，應認具有證據能力。查本件
    如下引用被告以外之人於審判外之陳述，因本案採行簡式審
    判程序，復無其他不得做為證據之法定事由，揆諸首揭說明
    ，應認均具有證據能力，合先敘明。
二、上揭犯罪事實，業據被告乙○○於偵查、本院準備程序及審
    理中均坦承不諱（參偵查卷第2 至4 頁、第10頁，本院卷第
    13頁背面、第18頁背面），核與告訴人於警詢及偵查中指述
    情節（參警卷第8 至10頁，偵查卷第9 至11頁），及證人甲○○、戊○○於警詢中所證述之內容（參警卷第4 至6 頁、
    第11至13頁）均相符，並有本票2 紙、保證書1 紙、保證切
    結書1 紙、銀行存摺1 份、匯款資料2 紙（參警卷第19至23
    頁）等件附卷可資佐證，足認被告自白與事實相符，堪以採
    信。本案事證明確，被告犯行皆洵堪認定，應依法論科。
三、按偽造本票背書，在票據法上係表示對本票負擔保責任之意
    思，為法律規定之文書，並非依習慣表示一定用意之證明，
    而其此項行為，足以生損害於他人，故應成立偽造私文書罪
    ，最高法院70年台上字第2162號判例意旨可資參照。是核被
    告所為，均係犯刑法第216 條、第210 條之行使偽造私文書
    罪。被告利用不知情之刻印人員偽造「甲○○」名義之印章
    ，為間接正犯。又被告在本票背面及保證書上偽造「戊○○
    」、「丙○○」及「甲○○」署押之行為，及偽造「甲○○
    」之印章蓋用保證書上之行為，均係偽造私文書之階段行為
    ，為偽造私文書所吸收，而其偽造後持以行使，偽造之低度
    行為為行使之高度行為所吸收，均不另論罪。至起訴書固未
    就被告偽造「丙○○」署押於上開保證書之犯行起訴，惟此
    部分為被告偽造上揭保證書行為之階段行為，是與被告偽造
    上揭保證書行為部分有吸收犯之實質上一罪關係，該部分自
    在本院審判範圍內，併此敘明。又被告3 次行使偽造私文書
    間，犯意各別，行為互殊，自應予分論併罰。爰審酌被告為
    求順利向告訴人調取現金，竟無視其配偶戊○○可能遭受被
    追索票據債務之風險，未經戊○○之同意即偽簽「戊○○」
    之名而背書於本票上，且事後為拖延還款之壓力，竟未取得
    其父甲○○之同意，即盜刻甲○○之印章並蓋用及署押「甲○○」、「丙○○」之名義於保證書上，對於文書之信用性
    產生危害，實非可取，惟被告並無前科，有臺灣高等法院前
    案紀錄表1 紙在卷可憑，素行尚佳，犯後亦知悔悟，如實坦
    承犯行，顯已誠摯悔過，暨其品性、生活狀況、智識程度及
    本件犯罪所生之損害等一切情狀，分別量處如主文所示之刑
    ，諭知易科罰金之折算標準，及定應執行刑，並諭知易科罰
    金之折算標準。又被告乙○○前未曾因故意犯罪受有期徒刑
    以上刑之宣告，有臺灣高等法院前案紀錄表在卷可稽，素行
    良好，本次僅因急需現金周轉，一時失察而致罹刑典，且其
    事後亦深表悔悟，經此偵審程序，應知所警惕信無再犯之虞
    ，本院因認所宣告之刑，以暫不執行為適當，爰依刑法第74
    條第1 項第1 款之規定，併宣告緩刑4 年，以啟自新。
四、另如附表所示偽造之「戊○○」署押2 枚及「丙○○」、「
    甲○○」署押及「甲○○」印文各1 枚，均屬被告偽造之署
    押及印文，不問屬於犯人與否，應依刑法第219 條規定宣告
    沒收。另偽造「甲○○」印章共1 個，雖未扣案，然既無積
    極證據認為業已滅失，仍應依刑法第219 條之規定併予宣告
    沒收。
據上論斷，應依刑事訴訟法第273 條之1 第1 項、第299 條第1
項前段，刑法第216 條、第210 條、第41條第1 項、第8 項、第
51條第5 款、第74條第1 項第1 款、第219 條，刑法施行法第1
條之1， 判決如主文。
本案經檢察官陳立興到庭執行職務。
中    華    民    國    99    年    10    月    7     日
                  刑事第五庭    法  官  謝濰仲
以上正本證明與原本無異。
如不服本判決應於收受判決後10日內向本院提出上訴書狀，並應
敘述具體理由；其未敘述上訴理由者，應於上訴期間屆滿後20日
內向本院補提理由書（均須按他造當事人之人數附繕本）「切勿
逕送上級法院」。
中    華    民    國    99    年    10    月    7     日
                                書記官  黃美玲
附錄本案論罪科刑法條：
刑法第216條
（行使偽造變造或登載不實之文書罪）
行使第210 條至第215 條之文書者，依偽造、變造文書或登載不
實事項或使登載不實事項之規定處斷。
刑法第210條
（偽造變造私文書罪）
偽造、變造私文書，足以生損害於公眾或他人者，處5 年以下有
期徒刑。
附表：
┌───┬──────────────────────────────┬───────────┐
│      │  文       書       名       稱       及       內       容  │偽造署押名稱及數量    │
├───┼──────┬───┬───────┬─────┬─────┼───────────┤
│編號  │ 發票日     │到期日│票面金額（新臺│發票人    │本票號碼  │偽造之署押            │
│      │            │      │幣）          │          │          │                      │
├───┼──────┼───┼───────┼─────┼─────┼───────────┤
│  1   │96年12月5 日│97年12│120萬元       │乙○○    │575637    │本票背面之「戊○○」署│
│      │            │月5日 │              │          │          │押壹枚                │
├───┼──────┼───┼───────┼─────┼─────┼───────────┤
│  2   │97年1 月15日│98年1 │80萬元        │乙○○    │575638    │本票背面之「戊○○」署│
│      │            │月15日│              │          │          │押壹枚                │
├───┼──────┴───┴───────┴─────┴─────┼───────────┤
│  3   │內容為「吾兒向丁○○君借貳佰萬元，現今儘速美崙段185 號農地  │保證書上之「丙○○」、│
│      │4.89分，有售優先償還無訛」之保證書                          │「甲○○」署押及「張復│
│      │                                                            │達」印文各壹枚        │
└───┴──────────────────────────────┴───────────┘

司法院資訊處製作；財團法人民間司法改革基金會備份。
